臺灣高等法院刑事判決
110年度上訴字第1554號
上  訴  人  臺灣士林地方檢察署檢察官
被      告  張瑋莉  民國00年00月00日生



上列上訴人因被告違反毒品危害防制條例案件，不服臺灣士林地
方法院109年度訴字第496號，中華民國110年1月20日第一審判決
（起訴案號：臺灣士林地方檢察署109年度毒偵字第707號），提
起上訴，本院判決如下：
    主  文
上訴駁回。
    理  由
一、公訴意旨略以：被告甲○○㈠前因施用毒品案件，經臺灣新北
    地方法院裁定送觀察、勒戒，因認無繼續施用傾向，於民國
    95年4月19日執行完畢；㈡復於上開觀察、勒戒執行完畢後5
    年內之99年間，再因施用第一、二級毒品違反毒品危害防制
    條例案件，經同法院以99年度訴字第3435 號判決判處有期
    徒刑10月、4月，並定應執行有期徒刑1年確定；㈢復因施用
    毒品案件，經臺灣士林地方法院以100年度審訴字第752號判
    決判處有期徒刑7月、3月，並定應執行有期徒刑9月確定。㈣
    又因施用毒品案件，經臺灣士林地方法院以100年度審訴字
    第778號判決判處有期徒刑5月、9月、5月、9月、5月，並定
    應執行有期徒刑9月確定，上開㈢㈣二判決並經聲請裁定定應
    執行有期徒刑2年10月確定，後與㈡判決所定徒刑接續執行後
    ，於103年11月21日縮短刑期假釋付保護管束，於104年10月
    20日保護管束期滿未經撤銷假釋，視為執行完畢。甲○○未能
    悔悟，於109年4月10日在新北市三重區之不詳地點，向不詳
    人士購買第一級毒品海洛因及第二級毒品甲基安非他命後，
    於109年4月12日晚間某時，在新北市○○區○○路○段000號2樓
    ，以將甲基安非他命置入玻璃球後加以燒烤而吸食煙霧之方
    式，施用甲基安非他命，再於109年4月13日19時許，在新北
    市三重區之不詳地點，以將海洛因摻入香菸後點燃吸食煙霧
    之方式，施用海洛因。嗣於同日21時15分許，被告與李東諺
    一同駕車在臺北市大同區環河北路一段與南京西路之路口為
    警攔查，被告為免被查獲，將其持有毒品中之甲基安非他命
    1包藏放至李東諺身上，仍為警查獲，且在被告處查獲海洛
    因1包、甲基安非他命2包、摻有海洛因之香菸餘燼1支、塑
    膠吸管1支，而查悉上情。因認被告涉犯毒品危害防制條例
    第10條第1項、第2項之施用第一、二級毒品等罪嫌。
二、按起訴之程序違背規定者，應諭知不受理之判決；對於原審
    諭知不受理之判決上訴時，第二審法院認其為無理由而駁回
    上訴，得不經言詞辯論為之，刑事訴訟法第303條第1款、第
    372條分別定有明文。此所稱之起訴程序違背規定，係指檢
    察官提起公訴之訴訟行為於程序上有違法律之規定而言。而
    提起公訴之訴訟行為是否於程序上有違法律規定，原則上固
    以起訴時所存在之事項及法律規定為判斷，惟檢察官起訴後
    始發生之情事變更事由，致法院不能為實體審理者，亦屬「
    起訴之程序違背規定」（最高法院109年度台上字第3826號
    判決意旨參照）。又109年1月15日修正公布、同年7月15日
    施行之毒品危害防制條例（下稱毒品條例）第20條第3項規
    定，犯第10條之罪於觀察、勒戒或強制戒治執行完畢釋放後
    ，3年後再犯第10條之罪者，適用本條前2項之規定。上開所
    謂「3年後再犯」，只要本次再犯（不論修正施行前、後）
    距最近1次觀察、勒戒或強制戒治執行完畢釋放，已逾3年者
    ，即該當之，不因其間有無犯第10條之罪經起訴、判刑或執
    行而受影響（最高法院109年度台上大字第3826號裁定意旨
    參照）。
三、經查：
　㈠被告前因施用毒品案件，經臺灣新北地方法院以95年度毒聲
    字第393號裁定送勒戒處所觀察、勒戒後，認無繼續施用毒
    品之傾向，於95年4月19日執行完畢釋放出所，經臺灣新北
    地方檢察署檢察官以95年度毒偵字第556號為不起訴處分確
    定，其後雖有多次因施用毒品案件經法院論罪科刑之執行紀
    錄，但迄今未再受觀察、勒戒或強制戒治等保安處分之裁判
    及執行，有本院被告前案紀錄表在卷可稽。
  ㈡本件被告被訴施用第一級、第二級毒品之時間為109年4月13
    日19時許及109年4月12日晚間某時，距被告最近一次觀察、
    勒戒執行完畢釋放即95年4月19日，已逾3年，核屬毒品條例
    第20條第3項所規定之「3年後再犯」，不因其間是否另犯施
    用毒品案件經起訴、判刑或執行而受影響。揆諸前開說明，
    本案於本次毒品條例修正施行後，即應依修正後之毒品條例
    第20條第3項、第24條等規定，由檢察官視被告個案之情形
    ，再予「觀察、勒戒或強制戒治」或為「附條件緩起訴處分
    」，不得對被告追訴處罰，檢察官前所為之起訴，固在前揭
    毒品危害防制條例之修正規範尚未施行前，惟因上開法律規
    定與實務見解改變之情事變更事由，其程序仍屬違背規定，
    依刑事訴訟法第303條第1款規定，自應諭知不受理判決。原
    審本於同上見解，諭知本件公訴不受理，核其適用法律並無
    違誤。
四、檢察官上訴意旨略以：本案係於109年7月7日即毒品條例109
    年7月15日修正施行前繫屬於法院，依毒品條例第35條之1第
    2款規定、立法理由及最高法院109年度台抗字第1740號裁定
    意旨，法院應依職權為觀察、勒戒或強制戒治之裁定，原審
    法院逕為不受理判決，顯與上開條文、立法理由及最高法院
    實務見解相抵。再者，附命完成戒癮治療之緩起訴處分，係
    屬檢察官於偵查中之職權，犯施用第一、二級毒品之罪者，
    檢察官於偵查中本會裁量被告應以毒品條例第24條附命完成
    戒癮治療之緩起訴處分抑或以同條例第10條提起公訴，檢察
    官既已選擇提起公訴，自無所謂檢察官未及審酌裁量權之問
    題，原審判決逕認檢察官未及審酌行使緩起訴處分之裁量權
    ，剝奪被告可能受有緩起訴之非拘束人身自由處分之可能性
    ，而不適用毒品條例第35條之1規定，實有判決違背法令之
    違誤。經核所指與前揭最高法院109年度台上大字第3826號
    裁定、109年度台上字第3826號判決意旨見解不符，已非可
    採。又毒品條例第35條之1第2款規定，係仿87年5月20日修
    正施行之第35條所增訂，然斯時毒品條例對施用毒品者戒癮
    治療處遇方式僅有「觀察、勒戒或強制戒治」一途，與之後
    歷次修法已得為多元處遇，誠難相提並論，適用上自應與時
    俱進，且該條文第2款前段所稱「審判中之案件，由法院或
    少年法院（地方法院少年法庭）依修正後規定處理」，旨在
    規範修正施行前已繫屬於法院之是類案件，法院應按其訴訟
    程序進行程度，適用修正後相關規定為審認，並未明文應一
    律依職權裁定觀察、勒戒。則法院對於審判中之案件，視個
    案情形，分別裁定令入勒戒處所觀察、勒戒，或判決不受理
    ，俾檢察官衡酌判斷如何經由多元化之緩起訴處遇達成戒除
    毒癮目的，均屬「依修正後規定處理」之範疇。至於立法理
    由究非法律條文，且所載由法院依職權為觀察、勒戒之裁定
    ，僅止於謀求程序之經濟，並未兼顧被告得獲多元處遇之權
    益保障，宜解釋為例示說明，無從執此逕謂立法者有意排除
    其他修正後規定之適用。準此，法院依職權裁定觀察、勒戒
    ，或為不受理之判決，依憑法條文義、立法理由，或基於被
    告利益、修法意旨，均屬有據，為求彈性適用，以期兼容並
    蓄，俾於程序經濟及被告利益間取得平衡，復衡以毒品條例
    為防制毒品危害，維護國民身心健康之立法目的，暨本次擴
    大檢察官對施用毒品者附條件緩起訴之範圍，使其能視個案
    具體情節給予適當多元處遇之修法精神，法院就此類橫跨新
    舊法案件（少年保護事件除外），自得斟酌個案情形，擇一
    適用（最高法院109年度台抗大字第1771號裁定意旨參照）
    ，亦非如檢察官上訴意旨所指，僅止於依職權裁定令被告入
    勒戒處所觀察、勒戒一途。從而，檢察官上訴猶執前詞指摘
    原判決不當，為無理由，應予駁回，並不經言詞辯論為之。
據上論斷，應依刑事訴訟法第368條、第372條，判決如主文。
中　　華　　民　　國　　110 　年　　5 　　月　　25　　日
                  刑事第三庭    審判長法　官  張惠立  
                                      法　官  劉兆菊
                                      法　官  廖怡貞
以上正本證明與原本無異。
如不服本判決，應於收受送達後20日內向本院提出上訴書狀，其
未敘述上訴之理由者並得於提起上訴後20日內向本院補提理由書
（均須按他造當事人之人數附繕本）「切勿逕送上級法院」。
                                      書記官  劉芷含
中　　華　　民　　國　　110 　年　　5 　　月　　25　　日